【裁判字號】    97,審交易,285
【裁判日期】    970924
【裁判案由】    過失致死
【裁判全文】
臺灣高雄地方法院刑事判決           97年度審交易字第285號
公  訴  人  臺灣高雄地方法院檢察署檢察官
被      告  甲○○
上列被告因過失致死案件，經檢察官提起公訴（97年度偵字第16
936 號），嗣因被告就被訴事實為有罪陳述，經本院告知簡式審
判程序意旨並聽取公訴人及被告之意見後，本院裁定依簡式審判
程序審理並判決如下：
    主  文
甲○○因過失致人於死，處有期徒刑捌月。
    事  實
一、甲○○明知自身僅考領輕型機車駕照，而未考領重型機車或
    其他適當駕駛執照，依法不得越級駕駛重型機車或同級車輛
    ，猶於民國97年6 月10日9 時50分許，騎乘車牌號碼687-BJ
    U 號重型機車（以下稱前開機車），沿高雄市○○區○○街
    由南往北方向行駛，行經該路段469 巷口之際，原應注意汽
    車行駛時，駕駛人須注意車前狀況，並隨時採取必要安全措
    施等情事，復依當時天候晴朗、日間自然光線、市區○○道
    路乾燥無缺陷、無障礙物且視距良好，並無不能注意之情況
    ，猶疏未注意，適有行人劉美珠沿東往西方向穿越上開路口
    ，詎甲○○見狀後閃煞不及，以致所騎乘前開機車不慎撞擊
    劉美珠而使其當場倒地，並因此受有左下肢骨折、胸腹部頓
    挫傷及嚴重顱內出血併腦幹壓迫等傷害，嗣經緊急送醫急救
    後，仍於同日13時53分許傷重不治死亡。另甲○○於肇事後
    仍停留現場，於有偵查犯罪權限之機關及公務員發覺其犯罪
    前，即主動向據報前往處理之員警自承係其駕車發生前揭車
    禍，並自動接受裁判，進而查悉上情。
二、案經高雄市政府警察局三民第二分局報請台灣高雄地方法院
    檢察署檢察官偵查起訴。
    理  由
一、本件被告甲○○所犯係刑法第276 條第1 項過失致死罪，其
    法定刑為死刑、無期徒刑、最輕本刑為3 年以上有期徒刑以
    外之罪，於準備程序進行中被告就被訴事實為有罪陳述，由
    法官告知簡式審判程序要旨並聽取其與公訴人之意見，經被
    告同意適用簡式審判程序後，本院亦認無不得或不宜改依簡
    式審判程序進行之處，爰依刑事訴訟法第273 條之1 第1項
    、第284 條之1 規定裁定進行簡式審判程序，合先敘明。
二、前揭事實，業有案發現場照片8 幀、道路交通事故調查報告
    表2 份，道路交通事故現場圖、高雄醫學大學附設中和紀念
    醫院疑非病死病例摘要報告表、台灣高雄地方法院檢察署相
    驗屍體證明書及被告駕照查詢資料各1 件在卷可稽，復據被
    告於本院審理中坦認上情不諱，足徵被告之自白核與事實相
    符，堪予採信。按汽車行駛時，駕駛人應注意車前狀況，並
    隨時採取必要之安全措施，道路交通安全規則第94條第3 項
    定有明文。查被告騎乘前開機車原應注意上揭道路交通安全
    規定，且衡諸案發時、地天候晴朗、日間自然光線、市區○
    ○道路乾燥無缺陷、無障礙物且視距良好，又無不能注意之
    情形，詎其應注意、能注意而疏未注意，進而肇致本件交通
    事故，使被害人因此受有前述嚴重傷害，且於送醫後終因傷
    重不治死亡，是其過失行為與被害人死亡結果二者間具有相
    當因果關係，應堪認定。職是，本件事證明確，被告犯行洵
    堪認定，應依法論科。
三、核被告甲○○所為，係犯刑法第276 條第1 項過失致死罪。
    蓋汽車駕駛執照為駕駛汽車之許可憑證，道路交通安全規則
    第50條第1 項前段定有明文；除依該規則第61條規定，汽車
    駕駛人取得高一級車類之駕駛資格者，准其駕駛較低等級車
    類之車輛外，應按其取得何等級車類之駕駛執照，駕駛該相
    當等級車類之車輛，不得持較低等級車類之駕駛執照，駕駛
    較高等級之車類；若有違反上述規定，因其不具備所駕駛車
    類之相當汽車駕駛人資格，於法應認與無駕駛執照者同，始
    符合道路交通安全維護之立法本旨。是道路交通管理處罰條
    例第86條第1 項所稱之汽車駕駛人「無照駕車」，除同條例
    第21條第1 項第1 款之「未領有駕駛執照駕車」外，應包括
    持較低等級車類之駕駛執照，而駕駛較高等級之車類在內（
    最高法院85年度台上字第2942號判決意旨參照）。查本件被
    告僅依法考領輕型機車駕照，且於案發時業已逾期失效，竟
    仍越級駕駛重型機車肇事而致被害人死亡，揆諸前揭說明，
    自應依道路交通管理處罰條例第86條第1 項規定加重其刑。
    又被告於肇事後仍停留於案發現場，並於有偵查犯罪權限之
    機關及公務員發覺其犯罪前，主動向負責處理之員警自承係
    其駕車發生前揭車禍，進而接受裁判等情，有高雄市○○○
    ○○道路交通事故肇事人自首情形紀錄表1 紙附卷可參，是
    被告此舉當認合於自首要件，應依刑法第62條前段規定減輕
    其刑，並依法先加後減之。爰審酌被告乃因疏未注意車前狀
    況而肇生本件交通事故、以致被害人死亡，過失程度確屬非
    微，且兼衡其無照駕駛之情事，又迄今仍未與被害人家屬達
    成和解或為適當之賠償，惟念其犯罪後尚知坦承犯行等一切
    情狀，量處如主文所示之刑，以資懲儆。
據上論斷，應依刑事訴訟法第273 條之1 第1 項、第299 條第1
項前段，道路交通管理處罰條例第86條第1 項，刑法第276 條第
1 項、第62條，刑法施行法第1 條之1 ，判決如主文。
中    華    民    國    97    年    9     月    24    日
                  交通法庭    法官      陳明呈
以上正本證明與原本無異。
如不服本判決應於收受本判決後10日內向本院提出上訴書狀，並
應敘述具體理由，如未敘述上訴理由者，應於上訴期間屆滿後20
日內補提理由書狀於本院（均須按他造當事人之人數附繕本）「
切勿逕送上級法院」。
中    華    民    國    97    年    9     月    24    日
                             書記官      張琇晴
附錄本判決論罪科刑之法條：
中華民國刑法第二百七十六條 (過失致死罪)
因過失致人於死者，處二年以下有期徒刑、拘役或二千元以下罰
金。
從事業務之人，因業務上之過失犯前項之罪者，處五年以下有期
徒刑或拘役，得併科三千元以下罰金。


司法院資訊處製作；財團法人民間司法改革基金會備份。
